【裁判字號】    99,易,1664
【裁判日期】    991015
【裁判案由】    台灣地區與大陸地區人民關係條例
【裁判全文】
臺灣臺北地方法院刑事判決              99年度易字第1664號
公  訴  人  臺灣臺北地方法院檢察署檢察官
被      告  丁○○
上列被告因臺灣地區與大陸地區人民關係條例案件，經檢察官聲
請簡易判決處刑（99年度偵字第11333號），本院認不宜依簡易
判決處刑（99年度簡字第2085號），改行通常程序，判決如下：
    主  文
丁○○違反不得僱用大陸地區人民在臺灣地區從事未經許可之工
作之規定，處有期徒刑月，如易科罰金，以新臺幣壹仟元折算
壹日。
    事  實
一、丁○○明知丙○○係大陸地區人民，未經主管機關許可在臺
    灣地區工作，竟基於僱用大陸地區人民從事未經許可工作之
    犯意，自民國98年9月起至同年12月間止，在其經營之臺北
    市○○區○○街8號天長地久餐廳，以每臺新臺幣（下同）
    300 元之代價僱用丙○○從事陪客人泡茶、聊天之工作。
二、案經內政部入出國及移民署專勤事務第一大隊臺北市專勤隊
    報告臺灣臺北地方法院檢察署檢察官偵查後聲請簡易判決處
    刑。
    理  由
甲、程序部分：
一、本件為刑事訴訟法第376條第1、2款所列案件，依同法第284
    條之1前段規定，由法官1人獨任審判，合先敘明。
二、(一)按被告以外之人於審判外之言詞或書面陳述，除法律有規
      定者外，不得作為證據。又被告以外之人於審判外之陳述
      ，雖不符前4條之規定，而經當事人於審判程序同意作為
      證據，法院審酌該言詞陳述或書面陳述作成時之情況，認
      為適當者，亦得為證據，刑事訴訟法第159條第1項、第
      159條之5第1項定有明文。
    (二)查丙○○、乙○○之警詢筆錄，均為被告丁○○以外之人
      於審判外之言詞陳述，惟被告及檢察官於本院審理時同意
      作為證據，本院揆諸前開法條規定，並審酌前開言詞陳述
      作成時之情況，認為適當，自得作為證據，合先敘明。
乙、實體部分：
一、訊據被告矢口否認有何僱用大陸地區人民丙○○在其經營之
    天長地久餐廳未經許可工作之犯行，辯稱：丙○○未曾在天
    長地久餐廳工作，只是來天長地久餐廳找朋友聊天云云。經
    查：
    (一)被告經營址設臺北市○○區○○街8號天長地久餐廳，店
      內由女服務生陪同男客泡茶、聊天並收取費用，丙○○為
      大陸地區人民，於97年2月13日與乙○○結婚，丙○○尚
      未取得工作證，於98年下半年約3個月時間常至天長地久
      餐廳，並稱呼被告為陳姐之事實，業據被告供認不諱，核
      與丙○○、乙○○於本院審理時（本院卷第41頁背面至第
      42頁、第66頁背面至第69頁）具結證述情節相符，並有全
      戶戶籍資料查詢結果1紙附卷，堪以認定。
    (二)被告雖辯稱丙○○未曾在其經營之天長地久餐廳工作云云
      ，惟查：
      1.經本院於99年9月27日審理時當庭勘驗丙○○98年12月
        22日於內政部入出國及移民署專勤事務第一大隊臺北市
        專勤隊（下稱專勤隊）詢問內容，丙○○明確供稱其在
        臺灣沒有工作證，在天長地久餐廳陪客人泡茶聊天，客
        人付錢後老闆陳姐支薪，陳姐約50多歲胖胖的捲髮，客
        人消費每臺300元，每天約1、2臺，每天領錢，做了約3
        個月，去應徵時沒有交付陳姐入出境證及工作證，陳姐
        也知道其並無工作證（本院卷第80至81頁）等語。核與
        乙○○於同日專勤隊詢問時供稱：知道丙○○常常去天
        長地久並在該處工作，天長地久老闆約50多歲胖胖的，
        丙○○去天長地久應徵時沒有出示入出境許可證及工作
        證（偵卷第18至19頁）等情相符。乙○○上開專勤隊詢
        問筆錄經檢察官於99年5月24日勘驗後，確認乙○○有
        回答知道丙○○在天長地久工作等情，此有勘驗筆錄1
        份（偵卷第44頁）附卷可考。是丙○○及乙○○於專勤
        隊詢問時，確均供稱丙○○在天長地久工作，且應徵時
        未曾出示工作證乙節甚明。觀諸上開勘驗丙○○專勤隊
        詢問內容可知，丙○○接受詢問時錄影未曾間斷，且其
        與專勤隊人員對答時神情態度自然，許多內容亦係其主
        動回答，並無遭受誘導或不正方法訊問之情。是丙○○
        及乙○○上開專勤隊詢問時所述內容，應堪採信。
      2.至甲○、乙○○於本院99年8月4日審理時及丙○○於本
        院99年9月6日審理時，雖均具結證稱丙○○曾經想應徵
        天長地久餐廳，但因無工作證遭拒，未曾在天長地久餐
        廳工作，只是來找朋友聊天（本院卷第39頁、第42頁背
        面、第67頁至68頁背面）等語。然查：甲○於99年8月4
        日本院審理時證稱其與丙○○係同鄉，其稱呼丙○○為
        「三素」，在天長地久餐廳擔任服務生負責清掃遞送毛
        巾的工作，丙○○來店裡都與其在店外面聊天沒有進去
        包廂裡面，其他店內小姐都不認識丙○○，店裡有個叫
        「小英」的人（本院卷第38背面至39頁）等語，徵之丙○○於99年9月6日審理時結稱其因為認識「小英」才去
        天長地久餐廳找「小英」，沒有聽過甲○這個名字，其
        在天長地久餐廳唱歌，同鄉的人就會叫客人給錢，至天
        長地久餐廳都在外面或裡面玩牌，有時家鄉的朋友的客
        人來，也會叫其進去與客人聊天或唱歌，店裡大家都叫
        其「詩詩」（本院卷第67至68頁）等語，其等就丙○○
        的綽號、在天長地久餐廳所找的朋友、丙○○到店裡待
        何地點作何事等節所述全然不同，處處矛盾，是其等證
        稱丙○○到天長地久餐廳找同鄉聊天、唱歌云云，已非
        無疑。再者，被告均於下午8、9時至店內（偵卷第8頁
        ），而丙○○自稱係於下午5、6時至店內，下午10、11
        時甚至更晚才回家（本院卷第68頁），重疊時間至少2
        時餘，而天長地久餐廳係營業場所，生意人經營事業乃
        將本求利，如丙○○未在店內工作，豈會每次耗時5、6
        時在該處「聊天」，又被告豈能容其數月間均在該處長
        時間與店內小姐聊天，進而影響店內員工之工作。此外
        ，丙○○對店內陳設甚為清楚，得以繪製該處包含店外
        及店內包廂之配置圖（本院卷第72頁），且就店內小姐
        每臺金額、何時及向何人領薪水、客人哪些消費要算錢
        、客人一般平均消費金額、客人消費完應交款給何人、
        如何紀錄消費明細、客人是否會給小費、各個包廂裡面
        哪些能唱歌、哪些不能唱歌等應只有在該處工作之店內
        小姐始知悉之工作細節均能對答如流，知之甚詳（本院
        卷第68至69頁），顯見其確係於天長地久餐廳工作無疑
        。從而，丙○○、乙○○及甲○雖均於審理時證稱丙○○未於天長地久餐廳工作云云，惟其等證詞既有如上所
        述之瑕疵，且所述情節復彼此矛盾不符，難以採信，而
        無從作為對被告有利之認定。
    (三)綜上所述，本案事證明確，被告僱用大陸地區人民丙○○
      在其經營之天長地久餐廳未經許可工作之犯行堪以認定，
      應依法論科。
二、論罪科刑之理由：
    (一)核被告丁○○所為，係違反臺灣地區與大陸地區人民關係
      條例第15條第4款僱用大陸地區人民在臺灣地區從事未經
      許可之工作之規定，應依同條例第83條第1項論處。
    (二)爰審酌被告並無前科，有臺灣高等法院被告前案紀錄表1
      份附卷可考，其身為天長地久餐廳之經營者，明知丙○○
      係大陸地區人士，未經許可不得工作，而丙○○復未領有
      工作證，竟仍加以僱用，在天長地久餐廳擔任陪客人泡茶
      、聊天之工作，時間長達3個月，又犯後矢口否認，未見
      悔意，態度不佳等犯罪之動機、目的、手段及造成之損害
      等一切情狀，量處如主文所示之刑，並諭知易科罰金之標
      準。
三、據上論斷，應依刑事訴訟法第452條、第299條第1項前段、
    第284條之1前段，臺灣地區與大陸地區人民關係條例第15條
    第4款、第83條第1項，刑法第11條前段、第41條第1項前段
    ，判決如主文。
本案經檢察官高維駿到庭執行職務
中    華    民    國    99    年    10    月    15    日
                  刑事第十三庭  法  官  李貞瑩
以上正本證明與原本無異。
如不服本判決應於收受送達後10日內向本院提出上訴書狀，並應
敘述具體理由；其未敘述上訴理由者，應於上訴期間屆滿後20日
內向本院補提理由書（均須按他造當事人之人數附繕）「切勿逕
送上級法院」。
                                書記官  陳鳳瀴
中    華    民    國    99    年    10    月    15    日
附錄本案論罪科刑法條
臺灣地區與大陸地區人民關係條例第15條第4款（禁止行為）
下列行為不得為之：
四、僱用或留用大陸地區人民在臺灣地區從事未經許可或與許可
    範圍不符之工作。
臺灣地區與大陸地區人民關係條例第83條（罰則）
違反第15條第4款或第5款規定者，處2年以下有期徒刑、拘役或
科或併科新臺幣30萬元以下罰金。
意圖營利而違反第15條第5款規定者，處3年以下有期徒刑、拘役
或科或併科新臺幣60萬元以下罰金。
法人之代表人、法人或自然人之代理人、受僱人或其他從業人員
，因執行業務犯前二項之罪者，除處罰行為人外，對該法人或自
然人並科以前二項所定之罰金。但法人之代表人或自然人對於違
反之發生，已盡力為防止行為者，不在此限。

司法院資訊處製作；財團法人民間司法改革基金會備份。
